臺灣臺中地方法院刑事判決　　　　　　　　　　　　九十一年度易字第一六一號
　　公　訴　人　臺灣臺中地方法院檢察署檢察官
　　被　　　告　甲○○
右列被告因恐嚇取財等案件，經檢察官提起公訴（九十年度偵字第一八六四九號），
本院判決如左：
    主  文
甲○○幫助意圖為自己不法之所有，以恐嚇使人將本人之物交付，處有期徒刑陸月，
如易科罰金，以參佰元折算壹日。扣案之聯信商業銀行帳號00000000000
000號、戶名甲○○存摺壹本沒收。
    事  實
一、甲○○明知存摺及提款卡係供自己使用，攸關個人債信，甚為重要，竟於民國九
    十年二月下旬，經由報紙廣告得知有人出價借用存摺，即在台中市○○區○○路
    口附近，以每本新台幣（下同）三千元之代價，同時將其所申請聯邦商業銀行文
    心分行000000000000號、聯信商業銀行000000000000
    00號之存摺及提款卡借予綽號「阿忠」之成年男子（待查）使用，幫助該名綽
    號「阿忠」之成年男子將前開聯邦商業銀行存摺做為所謂民間貸款集團詐騙被害
    人以語音轉帳方式匯入款項之帳戶，而於同年二月二十三日向陳浩揚詐得二萬元
    ，同年四月九日向蕭麗真詐得四萬五千元，同年四月二十四日向乙○○詐得七萬
    元。該綽號「阿忠」者另將前開聯信商業銀行存摺及提款卡做為擄車勒贖集團向
    車主勒贖款項之帳戶，該擄車勒贖集團於九十年六月六日上午六時許，在台中市
    南屯區○○○○路六七０號前，竊取陳基文所有車牌號碼Ｍ７─７７６０號自用
    小客車，並向陳基文勒贖三萬元，陳基文將款項匯入該帳戶後，自用小客車並未
    還給陳基文。
二、案經台中縣警察局清水分局報請臺灣臺中地方法院檢察署檢察官偵查起訴。
    理  由
一、訊據被告甲○○固直承有交付前開存摺、提款卡予綽號「阿忠」者，並取得每本
    存摺三千元代價等情，惟矢口否認有幫助詐欺取財及恐嚇取財等罪，辯稱：伊不
    知道綽號「阿忠」者拿伊所有存摺、提款卡是要從事非法行為之用云云。惟查，
    被告前開帳戶確實用供民間借貸詐騙集團及擄車勒贖集團之匯款管道，此觀民間
    借貸詐騙部分之被害人乙○○於警訊時指稱：「．．．我是在自由時報分類廣告
    欄看見刊登有民間借貸，於是我就按刊登之電話000000000號聯絡嫌疑
    人羅嘉薇，羅嫌向我表示貸款免匯款，要求要有財力之證明，需至聯邦銀行辦理
    語音交易附帶預約交易，於是我就到聯邦銀行辦理開戶手續，並於九十年四月二
    十三日存入七萬元，與羅嫌聯絡後，羅嫌佯稱需要帳戶密碼查詢是否確有匯款，
    但我為防止被其詐領，隨即前往銀行交換密碼，後存款，但銀行之預約交易業務
    項目仍被嫌疑人轉帳得款」、「（辦理預約轉帳戶號碼？）聯邦銀行文心分行甲
    ○○帳戶000000000000，我以有線電話000000000號聯絡
    」等詞相符，有該訊問筆錄在卷可按，並有其所提供之小廣告乙份在卷可參，而
    經檢察官調閱該小廣告上所刊登之號碼000000000號電話，其申請者為
    黃健哲，證人黃健哲則否認有申請該支電話，且其所有國民身分證確實於八十九
    年七月十八日補發，業經檢察官於九十年十月二十五日當庭勘驗屬實，核與證人
    黃健哲所述於一年前左右曾遺失國民身分證一詞相符，且被告所有聯邦商業銀行
    文心分行帳戶，於九十年二月二十三日以一百元開戶後，當日、同年四月九日、
    同年四月二十四日，即分別有被害人陳浩揚、蕭麗真及乙○○分別匯款二萬元、
    四萬五千元及七萬元存入該帳戶，且分別於各該當日即被領出，有聯邦商業銀行
    文心分行九十年十一月十四日（九０）聯銀文字第一四０號、同年十二月二十七
    日（九０）聯銀文字第一六０號檢送被告前揭帳號資金往來紀錄明細存卷可稽；
    至擄車勒贖之被害人陳基文於警訊時亦指稱：伊所有車牌號碼Ｍ七─七七六０號
    自用小客車於九十年六月六日六時許，在台中市○○區○○里○○○○路六七０
    號遭竊，失竊約一星期後歹徒撥打行動電話0000000000號給伊，要伊
    匯款三萬元入聯信商業銀行甲○○帳戶內，但事後也未將車輛還伊，伊損失約二
    十餘萬元左右等語，有該訊問筆錄存卷可佐，有其所提供之匯款單一紙可明；被
    告復直承不認識被害人陳浩揚、蕭麗真、乙○○、陳基文及證人黃健哲等人，根
    本無資金往來，足見被告透過報紙廣告提供前開存摺、提款卡與綽號「阿忠」者
    ，並取得每本存摺、提款卡三千元之代價，以為民間借貸詐騙集團及擄車勒贖集
    團之匯款管道，以避免或降低該幕後主使者被察覺之危險，且被告於案發時為一
    年滿二十四歲之成年人，對於單純提供存摺、提款卡即可獲利每本三千元代價，
    見及該廣告隨即前往二家銀行申請開戶，欲牟不勞而獲，於檢察官偵訊時更供稱
    ：該綽號「阿忠」者有說賺錢後每月要付給伊二、三萬元，該每本存摺、提款卡
    三千元是定金等詞，足見被告單純提供存摺、提款卡，每月即可坐收二、三萬元
    收入，任何具有日常社會生活經驗者，必然知悉乃從事非法匯款之人頭借貸行為
    ，被告於案發時業已成年，自不能諉為不知，其有幫助綽號「阿忠」者及該二詐
    騙、勒贖集團為詐欺、恐嚇取財等犯行至明，被告前開辯解顯不足採。本件事證
    業臻明確，被告犯行至堪認定。
二、查該民間借貸詐騙集團利用他人遺失之國民身分證申請聯絡電話，利用被害人需
    款孔急心態，利用語音轉帳，待被害人匯款後即迅速提領款項，核係犯刑法第三
    百三十九條第一項詐欺取財罪；另擄車勒贖集團，於取得被害人所有車輛後，利
    用車上資料恐嚇車主匯款，否則將車解體或不予返還，核係犯刑法第三百四十六
    條第一項恐嚇取財罪。該民間借貸詐騙集團先後多次騙取被害人陳浩揚等人所有
    財物，時間緊接，手段相同，所犯構成要件復相同，顯係基於概括犯意反覆為之
    ，為連續犯，依刑法第五十六條規定以一罪論，並依法加重其刑。被告雖未實際
    參與詐欺或恐嚇贖款等行為，然其提供存摺、提款卡顯在以幫助綽號「阿忠」或
    民間詐騙集團及擄車勒贖集團犯連續詐欺取財、恐嚇取財罪之意思，參與連續詐
    欺取財及恐嚇取財構成要件以外之行為，核其所為係犯刑法第三十條第一項、第
    三百三十九條第一項幫助連續詐欺取財罪、第三百四十六條第一項幫助恐嚇取財
    罪。被告以一行為觸犯二幫助罪名，為想像競合犯，依刑法第五十五條規定從一
    重之幫助恐嚇取財罪處斷，並依刑法第三十條第二項規定，減輕其刑。爰審酌被
    告因貪圖小利，擅自提供銀行帳戶供他人非法使用，使犯罪難以查緝，等同助長
    犯罪，行為殊屬不當，惟念及被告犯後尚能直承大部分犯行無誤，態度尚稱良好
    等一切情狀，量處如主文所示之刑，並諭知易科罰金之折算標準。末查，扣案之
    被告所有聯信商業銀行帳號00000000000000號、戶名甲○○存摺
    一本，為被告所有提供綽號「阿忠」者使用，幫助民間借貸詐騙集團向被害人陳
    浩揚等人詐欺取財、幫助擄車勒贖集團向陳基文恐嚇取財之物，業據被告供承在
    卷，乃供被告犯罪所用之物，爰依刑法第三十八條第一項第二款規定予以宣告沒
    收。
據上論斷，應依刑事訴訟法第二百九十九條第一項前段，刑法第三十條第一項、第三
百三十九條第一項、第三百四十六條第一項、第五十五條、第三十條第二項、第四十
一條第一項前段、第三十八條第一項第二款，罰金罰鍰提高標準條例第一條前段、第
二條，判決如主文。
中      華      民      國      九十一      年      六    月    十八    日
                                        法  官  賴  妙  雲
右正本證明與原本無異。
如不服本判決，應於送達後十日內向本院提出上訴狀 （須附繕本） ，上訴於台灣高等
法院台中分院。
                                        書記官
中      華      民      國      九十一      年      六    月    十八    日
附錄論罪科刑法條
刑法第三百三十九條第一項
意圖為自己或第三人不法之所有，以詐術使人將本人或第三人之物交付者，處五年以
下有期徒刑、拘役或科或併科一千元以下罰金。
刑法第三百四十六條第一項
意圖為自己或第三人不法之所有，以恐嚇使人將本人或第三人之物交付者，處六月以
上五年以下有期徒刑，得併科一千元以下罰金。
